---
title: "CODIGO TFM"
author: "GARAZI URIO"
date: ""
output: pdf_document
latex_engine: xelatex
geometry: 
- left=3cm 
- right=3cm 
- top=2.5cm 
- bottom=2.5cm
fontsize: 12pt
linestretch: 1.2
lang: es-ES
header-includes:
  - \usepackage{url}
  - \usepackage{color}
  - \usepackage{caption}
  - \usepackage{hyperref}
  - \usepackage{xcolor}
  - \usepackage{amsmath}
  - \usepackage{amssymb} 
  - \usepackage{graphicx}
  - \usepackage{subcaption}
  - \usepackage{setspace}
  - \usepackage{float}
  - \usepackage{adjustbox}
editor_options: 
  chunk_output_type: console
---

```{r setup, include=FALSE}
knitr::opts_chunk$set( echo=FALSE, comment = NULL, warning = FALSE, error = FALSE, message = FALSE, fig.align = "center")
```

# 1. LIBRERIAS

```{r}
#librerias necesarias
rm(list=ls())
# librerias necesarias
library(SpatialEpi)
library(sp)
library(spdep)
library(leaflet)
library(R2WinBUGS)
library(dplyr)
library(jagsUI)
library(RColorBrewer)
library(xtable)
```

```{r}
# directorio winbugs Garazi
# directorio.winbugs<-"c:/Users/garaz/Documents/WinBUGS14/"
```

# 2. ABRIR Y TRANSOFRMAR DATOS ESCOCIA, ARAGON Y MEDEA

```{r,results = 'hide'}
# datos ESCOCIA
data(scotland)
mapes <- scotland$spatial.polygon
# datos ARAGON
load("./datos/Aragon.Rdata")
datar<- Aragon.df
mapar<- sf::st_read("datos/aragon.shp")
# datos MEDEA
load("./datos/DatosIsquemicasMedea.Rdata")
datam <- as.data.frame(cbind(E=Exp,O=Obs))
medeamap <- carto
rm(list=c("carto.nb","carto.wb","carto","Exp", "Obs"))
```

```{r}
# transformamos datos ESCOCIA
dataes<-scotland$data
dataes$SIR <- dataes$cases / dataes$expected
rownames(dataes) <- dataes$county.names
mapes <- SpatialPolygonsDataFrame(mapes, dataes, match.ID = TRUE)
nb2es <- poly2nb(mapes)


#transformamos datos ARAGON
polyar <- as(mapar,"Spatial")
new_IDs = paste0(polyar@data$NOMBRE)
for (i in 1:length(slot(polyar, "polygons"))){
    slot(slot(polyar, "polygons")[[i]], "ID") = new_IDs[i]
}
polyar <- polyar[order(polyar@data$CODMUNI), ]
datar$SIR <- datar$O/datar$E
rownames(datar) <-polyar@data$NOMBRE
maparg <- SpatialPolygonsDataFrame(polyar, datar, match.ID  = TRUE)
nb2ar<- spdep :: poly2nb (maparg)


# transformamos datos MEDEA
nb2me <-poly2nb(medeamap)
```

# **3. MODELOS BYM (FULL), PAR W Y PAR J**

### Modelo BYM (FULL) en WINBUGS

```{r}
#modelo BYM
modeloBYM<-function(){
  for(i in 1:n){
    O[i]~dpois(mu[i])
    log(mu[i])<-log(E[i])+m+sdhet*het[i]+sdsp*sp[i]
    het[i]~dnorm(0,1)
    R[i]<-exp(m+sdhet*het[i]+sdsp*sp[i])
  }
  
  mean.sp<-mean(sp[])
  cero~dnorm(mean.sp,100)
  
  for(i in 1:n){
    sp[i] ~ dnorm(meancar[i], preccar[i])
    preccar[i] <- num[i]
    meancar[i] <- mean(spadj[(index[i]+1): index[i+1]])
  }
  
  for(i in 1:nadj){
    spadj[i]<- sp[adj[i]]
  }
  
  m~dflat()
  sdhet ~ dunif(0,10); sdsp ~ dunif(0,10)
}

parametros<-c("R","m","sdhet","sdsp","sp")
```

### Modelo PAR en WINBUGS

```{r}
#modelo PAR WinBUGS
modeloNuestro<-function(){
  for(i in 1:n){
    O[i]~dpois(mu[i])
    log(mu[i])<-log(E[i])+m+sdhet*het[i]+sdsp*sp[i]
    het[i]~dnorm(0,1)
    R[i]<-exp(m+sdhet*het[i]+sdsp*sp[i])
  }
  
  mean.sp<-mean(sp[])
  
  cero~dnorm(mean.sp,100)
  
  for(i in 1:n){
    sp[i] ~ dnorm(meancar[i], preccar[i])
    preccar[i] <- num[i]
    meancar[i] <- mean(spadj[(index[i]+1): index[i+1]])
  }
  
  for(i in 1:nadj){
    spadj[i]<- sp[adj[i]]
  }
  
  m~dflat()
  sdhet ~ dunif(0,10); sdsp ~ dunif(0,10)
}

parametros<-c("R","m","sdhet","sdsp","sp")
```

### Modelo PAR en JAGS

```{r}
#modelo PAR JAGS
cat(file="ModeloNuestro_jags.txt", "model{
  for (i in 1:n) {
    O[i] ~ dpois(mu[i])
    log(mu[i]) <- log(E[i]) + m + sdhet * het[i] + sdsp * sp[i]
    het[i] ~ dnorm(0, 1)
    R[i] <- exp(m + sdhet * het[i] + sdsp * sp[i])
  }
   for (i in 1:nadj) {
    spadj[i] <- sp[adj[i]]
   }
   for (i in 1:(n-1)) {
    sp[i] ~ dnorm(meancar[i], preccar[i])
    preccar[i] <- num[i]
    meancar[i] <- mean(spadj[(index[i] + 1):index[i + 1]])
   }
  
   sp[n]~dnorm(0,0.0001)
   
   cero~dnorm(mean.sp,10000)
   mean.sp<-mean(sp[])
  
  m ~ dunif(-10, 10)
  sdhet ~ dunif(0, 10)
  sdsp ~ dunif(0, 10)
}")

parametros<-c("R","m","sdhet","sdsp","sp")
```

# 4. DATOS ESCOCIA

### Unir islas en mapa y datos

```{r}
#Establecemos los vecinos de las islas para el orden

#ORKNEY- CAITHNESS
nb2es[[6]]<-as.integer(3)
nb2es[[3]]<-sort(c(nb2es[[3]],as.integer(6)))
#shetland-orkney
nb2es[[6]]<-sort(c(nb2es[[6]],as.integer(8)))
nb2es[[8]]<-as.integer(6)
#western.isles-skye
nb2es[[1]]<-sort(c(nb2es[[1]],as.integer(11)))
nb2es[[11]]<-as.integer(1) 
```

### Ordenacion con semilla 50

```{r}
set.seed(50)
border<-sample(1:(dim(dataes)[1]),1)
orden<-border
newborder<-0
while(!is.null(newborder)){
newborder<-sort(unique(
  unlist(sapply(border,function(x){nb2es[[x]]}))))
newborder<-newborder[!(newborder%in%orden)]
orden<-c(orden,newborder)
border<-newborder
}

mapes.orden <- mapes[rev(orden), ]
nbes.orden<-spdep::poly2nb(mapes.orden)
```

```{r}
# Volvemos a establecer quien es vecino de quien en el mapa.

#orkney-caithness
nbes.orden[[2]]<-as.integer(3)
nbes.orden[[3]]<-sort(c(nbes.orden[[3]],as.integer(2)))
#shetland-orkney
nbes.orden[[2]]<-sort(c(nbes.orden[[2]],as.integer(1)))
nbes.orden[[1]]<-as.integer(2)
#western.isles-skye
nbes.orden[[13]]<-sort(c(nbes.orden[[13]],as.integer(5)))
nbes.orden[[5]]<-as.integer(13) 
```

```{r}
# Función para obtener vecinos de orden superior
vsup <- function(nbobj) {
  vsuplista <- list()
  for (i in 1:length(nbobj)) {
    v <- as.vector(nbobj[[i]])
    vs <- v[v > i]
    vsuplista[[i]] <- vs
  }
  
  return(vsuplista)
}
```

```{r}
nbes.orden.asc<- vsup(nbes.orden)
nbes.orden.asc[[56]]<-as.integer(56)
```

```{r}
# vectores necesarios para el modelo

#modelo FULL
numBYMes<-sapply(nbes.orden,length) 
adjBYMes<-unlist(nbes.orden) 
indexBYMes <- cumsum(sapply(nbes.orden, length)) 
indexpBYMes <- c(0, unique(indexBYMes))

#modelo PAR
num.asc.es<-sapply(nbes.orden.asc,length) 
num.asc.es[num.asc.es==0]<-0.001 
adj.asc.es<-unlist(nbes.orden.asc) 
index.asc.es <- cumsum(sapply(nbes.orden.asc, length)) 
indexp.asc.es <- c(0, unique(index.asc.es))
```

```{r}
data.orden.es <-
  dataes[match(mapes.orden@data$county.names,rownames(dataes)),]
```

## 4.1 MODELOS en ESCOCIA 
### FULL en Winbugs

```{r,eval=FALSE}
datos.es <-
  list(O=data.orden.es$cases,E=data.orden.es$expected,
       n=dim(dataes)[1], adj=adjBYMes, 
       nadj=length(adjBYMes),index=indexpBYMes,
       num=numBYMes,cero=0)

inicial.es <- function(){
  list(m=rnorm(1,0,1),het=rnorm(dim(dataes)[1],0,1),
       sp=rnorm(dim(dataes)[1],0,1),
       sdsp=runif(1), sdhet=runif(1)
  )
}
```

```{r,eval=FALSE}
set.seed(1)
ResulBYM50.es1<-bugs(data=datos.es,inits=inicial.es,
                      parameters=parametros,model=modeloBYM,
               n.iter=10000,n.burnin=1000,n.thin=1,
               DIC=FALSE,bugs.directory=directorio.winbugs)

save(ResulBYM50.es1, file="ResulBYM50.es1.Rdata")
```

### PAR en Winbugs

```{r,eval=FALSE}
datos.es.asc<-
  list(O=data.orden.es$cases, E=data.orden.es$expected,
       n=dim(data.orden.es)[1], adj=adj.asc.es, 
       nadj=length(adj.asc.es), index=indexp.asc.es,
       num=num.asc.es,cero=0)
```

```{r,eval=FALSE}
set.seed(1)
ResulNuestro50.es1<-
  bugs(data=datos.es.asc,inits=inicial.es,
       parameters=parametros,model=modeloNuestro,
       n.iter=10000,n.burnin=1000,n.thin=1,
       DIC=FALSE,bugs.directory=directorio.winbugs)

save(ResulNuestro50.es1, file="ResulNuestro50.es1.Rdata")
```

### PAR en JAGS

```{r,eval=FALSE}
inicialj.es <- function(){
  list(m=rnorm(1,0,1),het=rnorm(dim(dataes)[1],0,1),
       sp= c( rnorm(56,0,1)),
       sdsp=runif(1),sdhet=runif(1)
  )
}

datosj.es.asc <- list(O=data.orden.es$cases, E=data.orden.es$expected,
                      n=dim(data.orden.es)[1],
                      adj=adj.asc.es, nadj=length(adj.asc.es),
                      index=indexp.asc.es,num=num.asc.es,cero=0)
```

```{r,eval=FALSE}
set.seed(1)
Resuljags50_es1<-jags(data=datosj.es.asc,
                    inits=inicialj.es,
                    parameters=parametros,
                    model="ModeloNuestro_jags.txt", 
                    n.chain=3,n.iter=10000,n.burnin=1000)
save(Resuljags50_es1, file="Resuljags50_es1.Rdata")
```

# Cargar modelos si ya están guardados

```{r}
load("Resuljags50_es1.Rdata")
load("ResulBYM50.es1.Rdata")
load("ResulNuestro50.es1.Rdata")
```

## 4.2 CORRELACION, CONVERGENCIA Y MAPAS EN ESCOCIA

### Correlación

```{r, eval=FALSE}
corES <- 
  as.data.frame(cbind(BYM=ResulBYM50.es1$mean$R,
                             ASC=ResulNuestro50.es1$mean$R,
                             JAGS=Resuljags50_es1[["mean"]][["R"]]))
cor_es <- xtable(cor(corES),digits = 3)
print(cor_es, include.rownames = TRUE,digits = NULL)
```

\begin{table}[H]
\centering
\begin{tabular}{cccc}
  \hline
 & \textbf{BYM} & \textbf{ASC W} & \textbf{ASC J} \\ 
  \hline 
\textbf{BYM} & 1.00 & 0.999 & 0.999 \\ 
\textbf{ASC W} & 0.999 & 1.00 & 0.999\\ 
\textbf{ASC J} & 0.999 & 0.999 & 1.00 \\ 
   \hline
\end{tabular}
\caption{\textit{Correlación de los modelos BYM, ASC W y ASC J  con los datos de Escocia}}
\label{tab:CorEs}
\end{table}

### Convergencia

\begin{table}[H]
    \centering
    \begin{tabular}{ccc}
        \hline
        \textbf{Modelo} & \textbf{R hat} & \textbf{n.eff} \\ 
        \hline
        \textbf{BYM} & 1 & 650 \\ 
        \textbf{ASC W} & 1 & 1200 \\ 
        \textbf{ASC J} & 1 & 1145 \\ 
        \hline
    \end{tabular}
    \caption{\textit{Convergencia de los modelos BYM, ASC W y ASC J con los datos de Escocia. \textit{\textbf{Rhat}}: media de los Rhat; \textit{\textbf{n.eff}}, el mínimo de cadenas que han convergido.}}
    \label{tab:ConEs}
\end{table}

### Mapas

```{r}
# Paleta de colores
SMR_cutoff <- c(0.34, 0.7, 1.0, 1.5, 2.5, 3, 4.7)
paleta <- brewer.pal(length(SMR_cutoff) + 1, "Oranges")
```

```{r}
par(mar = c(4, 4, 4, 4) + 0.1)  # Ajustar los márgenes
plot(mapes.orden,
     col = paleta[as.numeric(cut(ResulBYM50.es1[["mean"]][["R"]],
                                SMR_cutoff))],
     ylab = expression(bold("FULL")),
     cex.main = 1.1, lwd = 0.1)

legend("bottomright",
       legend = paste(c("< 0.70","0.70-0.99","1.00-1.49",
                        "1.50-2.49","2.50.-2.99","> 3.00")), 
       fill = paleta,
       cex = 0.8, y.intersp = 1.5)  # Ajustar el tamaño de la leyenda


par(mar = c(4, 4, 4, 4) + 0.1) 
plot(mapes.orden,
col = paleta[as.numeric(cut(ResulNuestro50.es1[["mean"]][["R"]],
SMR_cutoff))],
ylab = expression(bold("PAR W")),
cex.main=1.1, lwd=0.1)
legend("bottomright", 
       legend = paste(c("< 0.70","0.70-0.99","1.00-1.49",
                        "1.50-2.49","2.50.-2.99","> 3.00")), 
       fill = paleta,
       cex = 0.8, y.intersp = 1.5)


par(mar = c(4, 4, 4, 4) + 0.1)  # Ajustar los márgenes
plot(mapes.orden,
     col = paleta[as.numeric(cut(Resuljags50_es1[["mean"]][["R"]],
                                SMR_cutoff))],
     ylab = expression(bold("PAR J")),
     cex.main = 1.1, lwd = 0.1)

legend("bottomright",
       legend = paste(c("< 0.70","0.70-0.99","1.00-1.49",
                        "1.50-2.49","2.50.-2.99","> 3.00")), 
       fill = paleta,
       cex = 0.8, y.intersp = 1.5)

```

# 5. DATOS ARAGON
### Ordenación con semilla 50

```{r}
set.seed(50)
border<-sample(1:(dim(datar)[1]),1)
orden<-border
newborder<-0
while(!is.null(newborder)){
newborder<-sort(unique(
  unlist(sapply(border,function(x){nb2ar[[x]]}))))
newborder<-newborder[!(newborder%in%orden)]
orden<-c(orden,newborder)
border<-newborder
}
ordenpo <-orden
mapar.orden <- maparg[rev(orden), ]
mapar.ordenpo <-mapar.orden
nbar.orden<-spdep::poly2nb(mapar.orden)
```

```{r}
nbar.orden.asc<- vsup(nbar.orden)
nbar.orden.asc[[729]]<-as.integer(729)
```

```{r}
numBYMar<-sapply(nbar.orden,length) 
adjBYMar<-unlist(nbar.orden) 
indexBYMar <- cumsum(sapply(nbar.orden, length)) 
indexpBYMar <- c(0, unique(indexBYMar))

num.asc.ar<-sapply(nbar.orden.asc,length) 
num.asc.ar[num.asc.ar==0]<-0.001 
adj.asc.ar<-unlist(nbar.orden.asc) 
index.asc.ar <- cumsum(sapply(nbar.orden.asc, length)) 
indexp.asc.ar <- c(0, unique(index.asc.ar))
```

```{r}
data.orden.ar <-
  datar[match(mapar.orden@data$CODMUNI,datar$CODMUNI),]
data.orden.ar1 <- data.orden.ar
```

## 5.1 MODELOS en ARAGÓN
### FULL en Winbugs

```{r,eval=FALSE}
datos.ar<-
  list(O=data.orden.ar$O,E=data.orden.ar$E, 
       n=dim(datar)[1], adj=adjBYMar,
       nadj=length(adjBYMar), index=indexpBYMar,
       num=numBYMar,cero=0)

inicial.ar<-function(){
  list(m=rnorm(1,0,1),het=rnorm(dim(datar)[1],0,1),
       sp=rnorm(dim(datar)[1],0,1),
       sdsp=runif(1), sdhet=runif(1)
  )
}
```

```{r,eval=FALSE}
set.seed(1)
ResulBYM50.ar1<-
  bugs(data=datos.ar,inits=inicial.ar,
       parameters=parametros,model=modeloBYM,
       n.iter=10000,n.burnin=1000,n.thin=1,
       DIC=FALSE,bugs.directory=directorio.winbugs)

save(ResulBYM50.ar1, file="ResulBYM50.ar1.Rdata")
```

### PAR en Winbugs

```{r,eval=FALSE}
datos.ar.asc<-
  list(O=data.orden.ar$O, E=data.orden.ar$E,
       n=dim(data.orden.ar)[1], adj=adj.asc.ar, 
       nadj=length(adj.asc.ar), index=indexp.asc.ar,
       num=num.asc.ar,cero=0)
```

```{r,eval=FALSE}
start_time <- proc.time()
set.seed(1)
ResulNuestro50.ar1<-
  bugs(data=datos.ar.asc,inits=inicial.ar,
       parameters=parametros,model=modeloNuestro,
       n.iter=10000,n.burnin=1000,n.thin=1,
       DIC=FALSE,bugs.directory=directorio.winbugs)
end_time <- proc.time()
elapsed_time <- end_time - start_time

save(ResulNuestro50.ar1, file="ResulNuestro50.ar1.Rdata")
```

### PAR en JAGS

```{r,eval=FALSE}
inicialj.ar <- function(){
  list(m=rnorm(1,0,1),het=rnorm(dim(datar)[1],0,1),
       sp=rnorm(729,0,1),
       sdsp=runif(1),sdhet=runif(1)
  )
}

datosj.ar.asc <- list(O=data.orden.ar$O, E=data.orden.ar$E,
                    n=dim(data.orden.ar)[1],
                    adj=adj.asc.ar, nadj=length(adj.asc.ar),
                    index=indexp.asc.ar,num=num.asc.ar,
                    cero=0)
```

```{r,eval=FALSE}
start_time <- proc.time()
set.seed(1)
Resuljags50_ar1<-jags(data=datosj.ar.asc,
                    inits=inicialj.ar,
                    parameters=parametros,
                    model="ModeloNuestro_jags.txt", 
                    n.chain=3,n.iter=10000,n.burnin=1000)
end_time <- proc.time()
elapsed_time <- end_time - start_time
save(Resuljags50_ar1, file="Resuljags50_ar1.Rdata")
```

```{r}
load("Resuljags50_ar1.Rdata")
load("ResulBYM50.ar1.Rdata")
load("ResulNuestro50.ar1.Rdata")
```

## 5.2 CORRELACION, CONVERGENCIA Y MAPAS EN ARAGÓN

### Correlación

```{r,eval=FALSE}
corAR <- 
  as.data.frame(cbind(BYM=ResulBYM50.ar1$mean$R,
                             ASC=ResulNuestro50.ar1$mean$R,
                             JAGS=Resuljags50_ar1[["mean"]][["R"]]))

cor_ar <- xtable(round(cor(corAR),3))
print(cor_ar, include.rownames = TRUE)
```

\begin{table}[H]
\centering
\begin{tabular}{cccc}
  \hline
 & \textbf{BYM} & \textbf{ASC W} & \textbf{ASC J} \\ 
  \hline
 \textbf{BYM} & 1.00 & 0.948 & 0.952 \\ 
 \textbf{ASC W} & 0.948 & 1.00 & 0.999 \\ 
 \textbf{ASC J} & 0.952 & 0.999 & 1.00 \\ 
   \hline
\end{tabular}
\caption{\textit{Correlación de los modelos BYM ,ASC W y ASC J con los datos de Aragón.}}
\label{tab:CorAr}
\end{table}

### Convergencia

\begin{table}[H]
    \centering
    \begin{tabular}{ccc}
        \hline
        \textbf{Modelo} & \textbf{R hat} & \textbf{n.eff} \\ 
        \hline
        \textbf{BYM} & 1 & 270 \\ 
        \textbf{ASC W} & 1 & 130 \\ 
        \textbf{ASC J} & 1 & 97 \\ 
        \hline
    \end{tabular}
    \caption{\textit{Convergencia de los modelos BYM, ASC W y ASC J con lsod atos de Aragón.  \textit{\textbf{Rhat}}: media de los Rhat; \textit{\textbf{n.eff}}, el minimo de cadenas que han convergido.}}
    \label{tab:ConAr}
\end{table}

### Mapas

```{r}
# Paleta de colores
SMR_cutoff <- c(0.5, 0.8, 0.9, 1.0, 1.1, 1.2, 1.8)
paleta <- brewer.pal(length(SMR_cutoff) + 1, "Oranges")
```

```{r}
par(mar = c(4, 4, 4, 4) + 0.1) 
plot(mapar.orden,
col = paleta[as.numeric(cut(ResulBYM50.ar1[["mean"]][["R"]],
SMR_cutoff))],
ylab = expression(bold("FULL")),
cex.main=1.1,
ylim=c(4413136, 4740000),
xlim=c(569301, 800000), lwd=0.1)
legend("bottomright", 
       legend = paste(c("< 0.80","0.80-0.89","0.90-0.99",
                        "1.00-1.09","1.10-1.19","> 1.20")), 
       fill = paleta,
       cex = 0.8, y.intersp = 1.5)


par(mar = c(4, 4, 4, 4) + 0.1) 
plot(mapar.orden,
col = paleta[as.numeric(cut(ResulNuestro50.ar1[["mean"]][["R"]],
SMR_cutoff))],
ylab = expression(bold("PAR W")),
cex.main=1.1,
ylim=c(4413136, 4740000),
xlim=c(569301, 800000), lwd=0.1)
legend("bottomright", 
       legend = paste(c("< 0.80","0.80-0.89","0.90-0.99",
                        "1.00-1.09","1.10-1.19","> 1.20")), 
       fill = paleta,
       cex = 0.8, y.intersp = 1.5)


plot(mapar.orden,
col = paleta[as.numeric(cut(Resuljags50_ar1[["mean"]][["R"]],
SMR_cutoff))],
ylab = expression(bold("PAR J")),
cex.main=1.1,
ylim=c(4413136, 4740000),
xlim=c(569301, 800000), lwd=0.1)
legend("bottomright", 
       legend = paste(c("< 0.80","0.80-0.89","0.90-0.99",
                        "1.00-1.09","1.10-1.19","> 1.20")), 
       fill = paleta,
       cex = 0.8, y.intersp = 1.5)
```

# 6. DATOS MEDEA (VALENCIA)
### Ordenación con semilla 50

```{r}
set.seed(50)
border<-sample(1:(dim(datam)[1]),1)
orden<-border
newborder<-0
while(!is.null(newborder)){
newborder<-sort(unique(unlist(sapply(border,function(x){nb2me[[x]]}))))
newborder<-newborder[!(newborder%in%orden)]
orden<-c(orden,newborder)
border<-newborder
}

mapme.orden <- medeamap[rev(orden), ]
nbme.orden<-spdep::poly2nb(mapme.orden)
```

```{r}
nbme.orden.asc<- vsup(nbme.orden)
nbme.orden.asc[[531]]<-as.integer(531)
```

```{r}
numBYMme<-sapply(nbme.orden,length) 
adjBYMme<-unlist(nbme.orden) 
indexBYMme <- cumsum(sapply(nbme.orden, length)) 
indexpBYMme <- c(0, unique(indexBYMme))

num.asc.me<-sapply(nbme.orden.asc,length) 
num.asc.me[num.asc.me==0]<-0.001 
adj.asc.me<-unlist(nbme.orden.asc) 
index.asc.me <- cumsum(sapply(nbme.orden.asc, length)) 
indexp.asc.me <- c(0, unique(index.asc.me))
```

```{r}
data.orden.me<-datam[match(mapme.orden@data$seccion,rownames(datam)),]
```

## 5.1 MODELOS EN MEDEA
### FULL en Winbugs

```{r,eval=FALSE}
datos.me<-
  list(O=data.orden.me$O,E=data.orden.me$E, 
       n=dim(datam)[1], adj=adjBYMme,
       nadj=length(adjBYMme), index=indexpBYMme,
       num=numBYMme,cero=0)

inicial.me<-function(){
  list(m=rnorm(1,0,1),het=rnorm(dim(datam)[1],0,1),
       sp=rnorm(dim(datam)[1],0,1),
       sdsp=runif(1), sdhet=runif(1)
  )
}
```

```{r,eval=FALSE}
set.seed(1)
ResulBYM50.me1.t<-system.time(ResulBYM50.me1<-
  bugs(data=datos.me,inits=inicial.me,
       parameters=parametros,model=modeloBYM,
       n.iter=10000,n.burnin=1000,n.thin=1,
       DIC=FALSE,bugs.directory=directorio.winbugs))

save(ResulBYM50.me1, file="ResulBYM50.me1.Rdata")
```

### PAR en Winbugs

```{r,eval=FALSE}
datos.me.asc<-
  list(O=data.orden.me$O, E=data.orden.me$E,
       n=dim(data.orden.me)[1], adj=adj.asc.me, 
       nadj=length(adj.asc.me), index=indexp.asc.me,
       num=num.asc.me,cero=0)
```

```{r,eval=FALSE}
set.seed(1)
ResulNuestro50.me1<-
  bugs(data=datos.me.asc,inits=inicial.me,
       parameters=parametros,model=modeloNuestro,
       n.iter=10000,n.burnin=1000,n.thin=1,
       DIC=FALSE,bugs.directory=directorio.winbugs)

save(ResulNuestro50.me1, file="ResulNuestro50.me1.Rdata")
```

### PAR en JAGS

```{r,eval=FALSE}
inicialj.me <- function(){
  list(m=rnorm(1,0,1),het=rnorm(dim(datam)[1],0,1),
       sp= rnorm(531,0,1),
       sdsp=runif(1),sdhet=runif(1)
  )
}

datosj.me.asc <- list(O=data.orden.me$O, E=data.orden.me$E,
                    n=dim(data.orden.me)[1],
                    adj=adj.asc.me, nadj=length(adj.asc.me),
                    index=indexp.asc.me,num=num.asc.me,
                    cero=0)
```

```{r,eval=FALSE}
set.seed(1)
Resuljags50_me1<-jags(data=datosj.me.asc,
                    inits=inicialj.me,
                    parameters=parametros,
                    model="ModeloNuestro_jags.txt", 
                    n.chain=3,n.iter=10000,n.burnin=1000)
save(Resuljags50_me1, file="Resuljags50_me1.Rdata")
```

```{r}
load("Resuljags50_me1.Rdata")
load("ResulBYM50.me1.Rdata")
load("ResulNuestro50.me1.Rdata")
```

## 5. 2 CORRELACION, CONVERGENCIA Y MAPAS EN MEDEA

### Correlación

```{r,eval=FALSE}
corME <- 
  as.data.frame(cbind(BYM=ResulBYM50.me1$mean$R,
                             ASC=ResulNuestro50.me1$mean$R,
                             JAGS=Resuljags50_me1[["mean"]][["R"]]))

cor_me <- xtable(round(cor(corME),3))
```

\begin{table}[H]
\centering
\begin{tabular}{cccc}
  \hline
 & \textbf{BYM} & \textbf{ASC W} & \textbf{ASC J} \\ 
  \hline
\textbf{BYM} & 1.00 & 0.980 & 0.979 \\ 
\textbf{ASC W} & 0.980 & 1.00 & 0.999 \\ 
\textbf{ASC J} & 0.979 & 0.999 & 1.00 \\ 
   \hline
\end{tabular}
\caption{\textit{Correlación de los modelos BYM, ASC W y ASC J con los datos de MEDEA.}}
\label{tab:CorMe}
\end{table}

## Convergencia

\begin{table}[H]
    \centering
    \begin{tabular}{ccc}
        \hline
        \textbf{Modelo} & \textbf{R hat} & \textbf{n.eff} \\ 
        \hline
        \textbf{BYM} & 1 & 280 \\ 
        \textbf{ASC W} & 1 & 150 \\ 
        \textbf{ASC J} & 1 & 84 \\
        \hline
    \end{tabular}
    \caption{\textit{Convergencia de los modelos MEDEA. \textit{\textbf{Rhat}}: media de los Rhat; \textit{\textbf{n.eff}}, el minimo de cadenas que han convergido. }}
    \label{tab:ConMe}
\end{table}

### Mapas

```{r}
# Paleta de colores
SMR_cutoff <- c(0.5, 0.8, 0.9, 1.0, 1.1, 1.2, 1.8)
paleta <- brewer.pal(length(SMR_cutoff) + 1, "Oranges")
```

```{r}
par(mar = c(4, 4, 4, 4) + 0.1)
plot(mapme.orden,
col = paleta[as.numeric(cut(ResulBYM50.me1[["mean"]][["R"]],
SMR_cutoff))],ylim=c(39.46, 39.465), xlim=c(-0.4288, -0.29535),
ylab = expression(bold("FULL")),
cex.main=1.1, lwd=0.1)
legend("topright", 
       legend = paste(c("< 0.80","0.80-0.89","0.90-0.99",
                        "1.00-1.09","1.10-1.19","> 1.20")), 
       fill = paleta,
       cex = 0.8, y.intersp = 1.5)

par(mar = c(4, 4, 4, 4) + 0.1)
plot(mapme.orden,
col = paleta[as.numeric(cut(ResulNuestro50.me1[["mean"]][["R"]],
SMR_cutoff))],
ylab = expression(bold("PAR W")),ylim=c(39.46, 39.465), xlim=c(-0.4288, -0.29535),
cex.main=1.1, lwd=0.1)
legend("topright", 
       legend = paste(c("< 0.80","0.80-0.89","0.90-0.99",
                        "1.00-1.09","1.10-1.19","> 1.20")), 
       fill = paleta,
       cex = 0.8, y.intersp = 1.5)

par(mar = c(4, 4, 4, 4) + 0.1)
plot(mapme.orden,
col = paleta[as.numeric(cut(Resuljags50_me1[["mean"]][["R"]],
SMR_cutoff))],
ylab = expression(bold("PAR J")),ylim=c(39.46, 39.465), xlim=c(-0.4288, -0.29535),
cex.main=1.1, lwd=0.1)
legend("topright", 
       legend = paste(c("< 0.80","0.80-0.89","0.90-0.99",
                        "1.00-1.09","1.10-1.19","> 1.20")), 
       fill = paleta,
       cex = 0.8, y.intersp = 1.5)
```

# 6. IMPORTANCIA DE LA ORDENACIÓN

### Ordenación con Veguilla de la sierra- Biescas (Segunda ordenacion)

```{r}
# Nodo de inicio biescas
border<-50
orden<-border
newborder<-0
while(!is.null(newborder)){
newborder<-sort(unique(
  unlist(sapply(border,function(x){nb2ar[[x]]}))))
newborder<-newborder[!(newborder%in%orden)]
orden<-c(orden,newborder)
border<-newborder
}
ordenbi <-orden
mapar.orden <- maparg[rev(orden), ]
mapar.ordenbi <- mapar.orden
nbar.orden<-spdep::poly2nb(mapar.orden)
```

```{r}
nbar.orden.asc<- vsup(nbar.orden)
nbar.orden.asc[[729]]<-as.integer(729)
```

```{r}
numBYMar<-sapply(nbar.orden,length) 
adjBYMar<-unlist(nbar.orden) 
indexBYMar <- cumsum(sapply(nbar.orden, length)) 
indexpBYMar <- c(0, unique(indexBYMar))

num.asc.ar<-sapply(nbar.orden.asc,length) 
num.asc.ar[num.asc.ar==0]<-0.001 
adj.asc.ar<-unlist(nbar.orden.asc) 
index.asc.ar <- cumsum(sapply(nbar.orden.asc, length)) 
indexp.asc.ar <- c(0, unique(index.asc.ar))
```

```{r}
data.orden.ar <-
  datar[match(mapar.orden@data$CODMUNI,datar$CODMUNI),]
data.orden.ar2 <- data.orden.ar
```

* Winbugs

```{r,eval=FALSE}
datos.ar.asc<-
  list(O=data.orden.ar$O, E=data.orden.ar$E,
       n=dim(data.orden.ar)[1], adj=adj.asc.ar, 
       nadj=length(adj.asc.ar), index=indexp.asc.ar,
       num=num.asc.ar,cero=0)

inicial.ar<-function(){
  list(m=rnorm(1,0,1),het=rnorm(dim(datar)[1],0,1),
       sp=rnorm(dim(datar)[1],0,1),
       sdsp=runif(1), sdhet=runif(1)
  )
}
```

```{r,eval=FALSE}
start_time <- proc.time()
set.seed(1)
ResulNuestroBI.ar1<-
  bugs(data=datos.ar.asc,inits=inicial.ar,
       parameters=parametros,model=modeloNuestro,
       n.iter=10000,n.burnin=1000,n.thin=1,
       DIC=FALSE,bugs.directory=directorio.winbugs)
end_time <- proc.time()
elapsed_time <- end_time - start_time # 6 min y 45 seg
save(ResulNuestroBI.ar1, file="ResulNuestroBI.ar1.Rdata")
```

* JAGS

```{r,eval=FALSE}
inicialj.ar <- function(){
  list(m=rnorm(1,0,1),het=rnorm(dim(datar)[1],0,1),
       sp= rnorm(729,0,1),
       sdsp=runif(1),sdhet=runif(1)
  )
}

datosj.ar.asc <- list(O=data.orden.ar$O, E=data.orden.ar$E,
                    n=dim(data.orden.ar)[1],
                    adj=adj.asc.ar, nadj=length(adj.asc.ar),
                    index=indexp.asc.ar,num=num.asc.ar,
                    cero=0)
```

```{r,eval=FALSE}
start_time <- proc.time()
set.seed(1)
ResuljagsBI_ar1<-jags(data=datosj.ar.asc,
                    inits=inicialj.ar,
                    parameters=parametros,
                    model="ModeloNuestro_jags.txt", 
                    n.chain=3,n.iter=10000,n.burnin=1000)
end_time <- proc.time()
elapsed_time <- end_time - start_time # 5 min y 48 seg
save(ResuljagsBI_ar1, file="ResuljagsBI_ar1.Rdata")
```

### Ordenación con Sopeira- Bordalba (Tercera ordenacion)

```{r}
# Nodo de inicio bordalba
border<-491
orden<-border
newborder<-0
while(!is.null(newborder)){
newborder<-sort(unique(
  unlist(sapply(border,function(x){nb2ar[[x]]}))))
newborder<-newborder[!(newborder%in%orden)]
orden<-c(orden,newborder)
border<-newborder
}
ordenbo <- orden
mapar.orden <- maparg[rev(orden), ]
mapar.ordenbo <- mapar.orden
nbar.orden<-spdep::poly2nb(mapar.orden)
```

```{r}
nbar.orden.asc<- vsup(nbar.orden)
nbar.orden.asc[[729]]<-as.integer(729)
```

```{r}
numBYMar<-sapply(nbar.orden,length) 
adjBYMar<-unlist(nbar.orden) 
indexBYMar <- cumsum(sapply(nbar.orden, length)) 
indexpBYMar <- c(0, unique(indexBYMar))

num.asc.ar<-sapply(nbar.orden.asc,length) 
num.asc.ar[num.asc.ar==0]<-0.001 
adj.asc.ar<-unlist(nbar.orden.asc) 
index.asc.ar <- cumsum(sapply(nbar.orden.asc, length)) 
indexp.asc.ar <- c(0, unique(index.asc.ar))
```

```{r}
data.orden.ar <-
  datar[match(mapar.orden@data$CODMUNI,datar$CODMUNI),]
data.orden.ar3 <-data.orden.ar
```

* Winbugs

```{r,eval=FALSE}
datos.ar.asc<-
  list(O=data.orden.ar$O, E=data.orden.ar$E,
       n=dim(data.orden.ar)[1], adj=adj.asc.ar, 
       nadj=length(adj.asc.ar), index=indexp.asc.ar,
       num=num.asc.ar,cero=0)

inicial.ar<-function(){
  list(m=rnorm(1,0,1),het=rnorm(dim(datar)[1],0,1),
       sp=rnorm(dim(datar)[1],0,1),
       sdsp=runif(1), sdhet=runif(1)
  )
}
```

```{r,eval=FALSE}
start_time <- proc.time()
set.seed(1)
ResulNuestroBO.ar1<-
  bugs(data=datos.ar.asc,inits=inicial.ar,
       parameters=parametros,model=modeloNuestro,
       n.iter=10000,n.burnin=1000,n.thin=1,
       DIC=FALSE,bugs.directory=directorio.winbugs)
end_time <- proc.time()
elapsed_time <- end_time - start_time
save(ResulNuestroBO.ar1, file="ResulNuestroBO.ar1.Rdata")
```

* JAGS

```{r,eval=FALSE}
inicialj.ar <- function(){
  list(m=rnorm(1,0,1),het=rnorm(dim(datar)[1],0,1),
       sp= rnorm(729,0,1),
       sdsp=runif(1),sdhet=runif(1)
  )
}

datosj.ar.asc <- list(O=data.orden.ar$O, E=data.orden.ar$E,
                    n=dim(data.orden.ar)[1],
                    adj=adj.asc.ar, nadj=length(adj.asc.ar),
                    index=indexp.asc.ar,num=num.asc.ar,
                    cero=0)
```

```{r,eval=FALSE}
start_time <- proc.time()
set.seed(1)
ResuljagsBO_ar1<-jags(data=datosj.ar.asc,
                    inits=inicialj.ar,
                    parameters=parametros,
                    model="ModeloNuestro_jags.txt", 
                    n.chain=3,n.iter=10000,n.burnin=1000)
end_time <- proc.time()
elapsed_time <- end_time - start_time
save(ResuljagsBO_ar1, file="ResuljagsBO_ar1.Rdata")
```

### Zaragoza último

```{r}
# Nodo de inicio Zaragoza
border<-727
orden<-border
newborder<-0
while(!is.null(newborder)){
newborder<-sort(unique(
  unlist(sapply(border,function(x){nb2ar[[x]]}))))
newborder<-newborder[!(newborder%in%orden)]
orden<-c(orden,newborder)
border<-newborder
}
ordenza <- orden
mapar.orden <- maparg[rev(orden), ]
mapar.ordenza <- mapar.orden
nbar.orden<-spdep::poly2nb(mapar.orden)
```

```{r}
nbar.orden.asc<- vsup(nbar.orden)
nbar.orden.asc[[729]]<-as.integer(729)
```

```{r}
numBYMar<-sapply(nbar.orden,length) 
adjBYMar<-unlist(nbar.orden) 
indexBYMar <- cumsum(sapply(nbar.orden, length)) 
indexpBYMar <- c(0, unique(indexBYMar))

num.asc.ar<-sapply(nbar.orden.asc,length) 
num.asc.ar[num.asc.ar==0]<-0.001 
adj.asc.ar<-unlist(nbar.orden.asc) 
index.asc.ar <- cumsum(sapply(nbar.orden.asc, length)) 
indexp.asc.ar <- c(0, unique(index.asc.ar))
```

```{r}
data.orden.ar <-
  datar[match(mapar.orden@data$CODMUNI,datar$CODMUNI),]
data.orden.ar4 <-data.orden.ar
```

### Mapa para la parte de ordenación

```{r}
#mapas
par(mfrow=c(2,2))

#Pozondo
orden_posicionespo <- seq(0, 255, length.out = length(ordenpo))
plot(mapar.ordenpo, col = rgb(red = orden_posicionespo, green = 0, blue = 0, maxColorValue = 255))

#bordalba
orden_posicionesbo <- seq(0, 255, length.out = length(ordenbo))
plot(mapar.ordenbo, col = rgb(red = orden_posicionesbo, green = 0, blue = 0, maxColorValue = 255))

#Zaragoza
orden_posicionesza <- seq(0, 255, length.out = length(ordenza))
plot(mapar.ordenza, col = rgb(red = orden_posicionesza, green = 0, blue = 0, maxColorValue = 255))

#Biescas
orden_posicionesbi <- seq(0, 255, length.out = length(ordenbi))
plot(mapar.ordenbi, col = rgb(red = orden_posicionesbi, green = 0, blue = 0, maxColorValue = 255))
```

* Winbugs

```{r,eval=FALSE}
datos.ar.asc<-
  list(O=data.orden.ar$O, E=data.orden.ar$E,
       n=dim(data.orden.ar)[1], adj=adj.asc.ar, 
       nadj=length(adj.asc.ar), index=indexp.asc.ar,
       num=num.asc.ar,cero=0)

inicial.ar<-function(){
  list(m=rnorm(1,0,1),het=rnorm(dim(datar)[1],0,1),
       sp=rnorm(dim(datar)[1],0,1),
       sdsp=runif(1), sdhet=runif(1)
  )
}
```

```{r,eval=FALSE}
start_time <- proc.time()
set.seed(1)
ResulNuestroZA.ar1<-
  bugs(data=datos.ar.asc,inits=inicial.ar,
       parameters=parametros,model=modeloNuestro,
       n.iter=10000,n.burnin=1000,n.thin=1,
       DIC=FALSE,bugs.directory=directorio.winbugs)
end_time <- proc.time()
elapsed_time <- end_time - start_time
save(ResulNuestroZA.ar1, file="ResulNuestroZA.ar1.Rdata")
```

* JAGS

```{r,eval=FALSE}
inicialj.ar <- function(){
  list(m=rnorm(1,0,1),het=rnorm(dim(datar)[1],0,1),
       sp= rnorm(729,0,1),
       sdsp=runif(1),sdhet=runif(1)
  )
}

datosj.ar.asc <- list(O=data.orden.ar$O, E=data.orden.ar$E,
                    n=dim(data.orden.ar)[1],
                    adj=adj.asc.ar, nadj=length(adj.asc.ar),
                    index=indexp.asc.ar,num=num.asc.ar,
                    cero=0)
```

```{r,eval=FALSE}
start_time <- proc.time()
set.seed(1)
ResuljagsZA_ar1<-jags(data=datosj.ar.asc,
                    inits=inicialj.ar,
                    parameters=parametros,
                    model="ModeloNuestro_jags.txt", 
                    n.chain=3,n.iter=10000,n.burnin=1000)
end_time <- proc.time()
elapsed_time <- end_time - start_time
save(ResuljagsZA_ar1, file="ResuljagsZA_ar1.Rdata")
```

```{r}
load("ResulNuestroBO.ar1.Rdata")
load("ResulNuestroBI.ar1.Rdata")
load("ResulNuestroZA.ar1.Rdata")
load("ResuljagsBI_ar1.Rdata")
load("ResuljagsBO_ar1.Rdata")
load("ResuljagsZA_ar1.Rdata")
```

* Correlación

```{r}
a <- cbind(PARPOW=ResulNuestro50.ar1$mean$R,PARPOJ=Resuljags50_ar1[["mean"]][["R"]],ID=rownames(data.orden.ar1))
b <- cbind(PARBIW=ResulNuestroBI.ar1$mean$R,PARBIJ=ResuljagsBI_ar1[["mean"]][["R"]],ID=rownames(data.orden.ar2))
c <- cbind(PARBOW=ResulNuestroBO.ar1$mean$R,PARBOJ=ResuljagsBO_ar1[["mean"]][["R"]],ID=rownames(data.orden.ar3))
d <- cbind(BYM=ResulBYM50.ar1$mean$R,ID=rownames(data.orden.ar1))
e <- cbind(PARZW=ResulNuestroZA.ar1$mean$R,PARZJ=ResuljagsZA_ar1[["mean"]][["R"]],ID=rownames(data.orden.ar4))
o1 <- merge (a,b,by="ID")
o2 <- merge (o1,c,by="ID")
o2 <- merge (d,o2,by="ID")
o2 <- merge (o2, e,by="ID")
o2 <- o2[,-1]
o2 <- as.data.frame(lapply(o2, as.numeric))
cor(o2)
```

\begin{table}[ht]
\centering
 \begin{adjustbox}{width = 6in, totalheight = 6in, center}
\begin{tabular}{cccccccccc}
  \hline
 & \textbf{BYM} & \textbf{PAR PO W} & \textbf{PAR PO J} & \textbf{PAR BI W} & \textbf{PAR BI J} & \textbf{PAR BO W} & \textbf{PAR BO J} & \textbf{PAR ZA W} & \textbf{PAR ZAJ} \\ 
  \hline
  \textbf{BYM} & 1.000 & 0.948 & 0.952 & 0.963 & 0.958 & 0.960 & 0.963 & 0.964 & 0.964\\ 
 \textbf{ ASC1W} & 0.948 & 1.000 & 0.999 & 0.936 & 0.931 & 0.944 & 0.939 & 0.952 & 0.946\\ 
  \textbf{ASC1J} & 0.952 & 0.998 & 1.000 & 0.939 & 0.934 & 0.945 & 0.941 & 0.956 & 0.951\\ 
  \textbf{ASC2W} & 0.963 & 0.936 & 0.939 & 1.000 & 0.997 & 0.922 & 0.919 &0.960 & 0.962\\ 
  \textbf{ASC2J} & 0.958 & 0.931 & 0.934 & 0.997 & 1.000 & 0.920 & 0.916 & 0.959 & 0.962\\ 
  \textbf{ASC3W} & 0.90 & 0.944 & 0.945 & 0.922 & 0.920 & 1.000 & 0.996 & 0.964 & 0.962\\ 
 \textbf{ASC3J} & 0.963 & 0.939 & 0.941 & 0.919 & 0.916 & 0.996 & 1.000 & 0.965 & 0.961\\ 
  \textbf{ASC3ZW} & 0.964 & 0.952 & 0.956 & 0.960 & 0.958 & 0.965 & 0.970 & 1.000 & 0.997 \\ 
   \textbf{ASC3ZJ} & 0.964 & 0.946 & 0.951 & 0.962 & 0.963 & 0.962 & 0.961 & 0.997 & 1.000 \\ 
   \hline
\end{tabular}
\end{adjustbox}
\caption{\textit{Correlación del modelo BYM con los tres modelos de los tres patrones diferentes, asi como con el modelo con Zaragoza como ultimo municipio en Winbugs y JAGS. }}
\label{tab:CorOr}
\end{table}

* Convergencia

\begin{table}[H]
\centering
\begin{tabular}{cccc}
  \hline
 & \texttt{Rhat} & \texttt{n.eff} \\ 
  \hline
  \textbf{PAR PO W} & 1.00 & 130 \\ 
  \textbf{PAR PO J} & 1.00 & 97 \\ 
  \textbf{PAR BI W} & 1.00 & 56  \\ 
  \textbf{PAR BI J} & 1.00 & 113 \\ 
  \textbf{PAR BO W} & 1.00 & 33  \\ 
  \textbf{PAR BO J} & 1.00 & 19  \\ 
  \textbf{PAR ZA W} & 1.00 & 60  \\ 
  \textbf{PAR ZA J} & 1.00 & 59 \\ 
   \hline
\end{tabular}
\caption{Convergencia de los modelos con diferentes vectores de ordenación de Aragón en \texttt{WinBUGS} y \texttt{JAGS}.}
\label{tab:ConOr}
\end{table}
